臺灣臺中地方法院民事判決
                                    111年度豐國簡字第1號
原      告  吳勝益  

被      告  臺中市養護工程處

法定代理人  彭岑凱  
訴訟代理人  侯志翔律師
參  加  人  蕎勝園藝有限公司

法定代理人  蔡錦吉  
訴訟代理人  蔡文浚   
上列當事人間請求國家賠償事件，本院於民國111年6月8日言詞
辯論終結，判決如下：
    主      文
被告應給付原告新臺幣（下同）9萬0,200元。
原告其餘之訴駁回。
訴訟費用由被告負擔四分之一，餘由原告負擔。
本判決第一項得假執行。但被告如以9萬0,200元為原告預供擔保
後，得免為假執行。
　　事實及理由
壹、程序事項：
一、按依本法請求損害賠償時，應先以書面向賠償義務機關請求
    之。又賠償義務機關拒絕賠償，請求權人得提起損害賠償之
    訴，國家賠償法第10條第1項、第11條第1項前段分別定有明
    文。查原告於民國110年11月間以書面向被告請求國家賠償
    ，被告以111年1月7日中市建養秘字第1100077749號函檢附
    拒絕賠償理由書，拒絕賠償乙節，有被告拒絕賠償理由書附
    卷可稽（本院卷第57至61頁），揆諸前開規定，原告提起本
    件國家賠償訴訟，程序上並無不合，應予准許。
二、按就兩造之訴訟有法律上利害關係之第三人，為輔助一造起
    見，於該訴訟繫屬中，得為參加，民事訴訟法第58條第1項
    定有明文。查被告於訴訟繫屬中，聲請本院將訴訟告知於被
    告敗訴而有法律上利害關係之第三人蕎勝園藝有限公司（下
    稱蕎勝公司）（見本院卷第180頁、第283至285頁）。本院
    認蕎勝公司為被告委託之維護廠商，如被告本案受敗訴判決
    ，將有遭被告求償之風險。則蕎勝公司之私法上地位，因被
    告敗訴，將受直接或間接之不利益，當屬有法律上利害關係
    第三人，故將本案訴訟告知蕎勝公司，並送達告知訴訟狀（
    見本院卷第306頁）。蕎勝公司經本院告知訴訟後以言詞聲
    請參加訴訟，並繳納參加裁判費用1,000元（民事訴訟法第7
    7條之19第2款）（見本院卷第306頁、第309頁），自應許其
    為訴訟參加，合先敘明。
貳、實體事項：　　
一、原告主張：原告於民國110年8月7日上午9時40分許，騎乘車
    號000-0000號機車（下稱系爭機車），行經臺中市后里區三
    豐路三段近馬場路之路段（下稱系爭路段）時，因被告所管
    理之路旁行道樹（下稱系爭路樹）傾斜突出於機車道上，致
    原告急煞後機車右倒自摔，造成原告右側手肘、手部擦傷、
    右側前胸壁挫傷及右側鎖骨骨折（下稱系爭事故）。被告為
    系爭路樹公有公共設施之管理機關，本有注意系爭路樹之維
    護、管理，以確保往來行車安全之責任，然原告騎乘系爭機
    車行經系爭路段時，因系爭路樹傾斜突出於路上，肇生系爭
    事故，足認被告之管理有欠缺，且與原告所受之損害間具相
    當因果關係。爰依國家賠償法第3 條第1 項、民法第193 條
    第1 項、第195 條規定，請求被告賠償①醫藥費2,000元、②
    休養三個月之薪資收入損失16萬3,500元、③精神慰撫金20萬
    元等語，並聲明：被告應給付原告36萬5,500元。
二、被告及參加人則以：原告就其所稱之系爭事故係事後報案，
    受傷經過亦係原告自述，別無其他佐證，故原告是否於上開
    時間發生系爭事故，應屬無法證明。110年8月7日上午9時許
    之平均風力為蒲福氏4級風，降雨量29MM，110年8月6日降雨
    量達116MM，被告平時已盡系爭路段之路樹養護之責，有養
    護巡查紀錄可佐，本件應係天候之不可預見因素，致路樹偶
    發性傾斜，不能認被告之管理有欠缺。且案發當日下雨，天
    雨路滑，原告騎乘系爭機車途經系爭路段時，本應注意車前
    狀況及減速慢行，本件應係路面濕滑，原告騎車操控失當所
    致。原告之慰撫金請求偏高，應予酌減。原告請公傷假而得
    請領的薪資補償，應有損益相抵之適用。原告就系爭事故，
    與有過失，被告主張過失相抵等語，資為抗辯。並聲明：㈠
    原告之訴駁回。㈡如受不利益判決，願供擔保請准宣告免予
    假執行。
三、不爭執事項（見本院卷第306至307頁）：
　⒈系爭傾斜之路樹坐落之地號為臺中市○○區○○○段○○○段00○0地
    號土地，該地號土地之管理機關為交通部公路總局（見本院
    卷第281至282頁）。
  ⒉系爭傾斜之路樹，是臺中市公園及行道樹管理自治條例第3條
    第2款所規定之「行道樹」（見本院卷第282頁）。被告為系
    爭路樹之管理機關（見本院卷第309頁、第380頁）。
  ⒊系爭傾斜之路樹旁之路段，為后里區三豐路三段，有機車道
    （見本院卷第282頁）。后里區三豐路隔壁為后里區馬場路
    。后里區三豐路之路樹無支架，后里區馬場路之路樹（屬於
    中科管理局管理）有裝支架（見本院卷第251 頁、第269 至
    271 頁）。三豐路中央分隔島的樹是交通部公路總局管理，
    但兩側人行道的路樹是台中市政府養護工程處管理，本件的
    路樹是兩側人行道。
  ⒋參加人蕎勝園藝有限公司為被告所委託之維護廠商（見本院
    卷第257 至258 頁、第281頁）。該廠商於110 年7 月29日
    有進行系爭行道樹下垂枝修剪（見被證4 ，本院卷第207 至
    209 頁）。
　⒌盧碧颱風於110 年8 月4 日14時30分發佈海上颱風警報，於1
    10 年8 月5 日17時30分解除海上颱風警報（見本院卷第265
     頁）。
  ⒍依據交通部中央氣象局后里自動氣象站（臺中市○○區○○路000
    號，后里國小）之資料，110年8月6日降雨量達116MM；110
    年8月7日上午9時之平均風力為蒲福氏4級風，降雨量29MM。
    （見本院卷第60頁；被證3本院卷第199至206頁）
  ⒎原告於110年8月7日9時45分許自行至大甲分局義里派出所報
    案，再會同警方返回事故現場，同日10時14分許拍照登記，
    可見系爭路樹傾斜，警詢筆錄記載時間為10時39分後自行就
    醫，依衛生福利部豐原醫院診斷證明書記載於11時33分許至
    急診就醫（見本院卷第60頁。被證1報案資料）。原告有領
    取道路交通事故當事人登記聯單，其上記載發生時間為110
    年8月7日9時45分（見本院卷第49頁）。
  ⒏被告於110 年8 月7 日上午10時30分接獲通報，於上午11時5
    2分排除完畢，將該路樹（電桿旁）載運走。
四、本院之判斷：
㈠、被告應負國家賠償責任：
　  按國家賠償法第3 條所定公共設施因設置或管理欠缺而生之
    國家賠償責任，稽其法意在使政府對於提供人民使用之公共
    設施，負有維護通常安全狀態之義務，重在公共設施不具通
    常應有之安全狀態或功能時，其設置或管理機關是否積極並
    有效為足以防止危險或損害發生之具體行為，必設置或管理
    機關對於防止損害之發生，已盡及時且必要之具體措施，始
    可認其設置或管理無欠缺而不生國家賠償責任，故國家賠償
    法第3 條公有公共設施之管理有無欠缺，須視其設置或管理
    機關有無及時採取足以防止危險損害發生之具體措施為斷（
    最高法院92年度台上字第2672號、102 年度台上字第1405號
    判決意旨參照）。又國家賠償法第3 條所定之國家賠償責任
    ，係採無過失主義，即以該公共設施之設置或管理有欠缺，
    並因此欠缺致人民受有損害為其構成要件，非以管理或設置
    機關有過失為必要（最高法院85年台上字第2776號判決先例
    參照）。經查：
　⒈系爭事故確實有發生：
　　原告主張其於110年8月7日上午9時40分許，在上開地點，騎
    乘系爭機車行經系爭路段時，因系爭路樹向車道傾斜，致其
    緊急煞車導致機車右倒自摔，造成右側手肘及手部擦傷及鎖
    骨骨折。因原告第一時間自行將機車牽起，已破壞現場，自
    覺再留在現場已沒有意義，乃對系爭傾斜路樹拍照後，騎車
    至大甲分局義里派出所報案。員警受理報案後，再會同警方
    返回事故現場，10時14分拍照登記。過程中員警有問原告要
    不要叫救護車，當時原告只覺得胸痛，沒有確認是骨折，原
    告後來將機車放在警察局，由警員帶原告返家，由原告兄長
    載原告至衛生福利部豐原醫院就醫等情（見本院卷第382至3
    83頁），業據原告提出機車右側手把變形之受損照片、現場
    照片、右側鎖骨的骨折X光照片、右側手肘及手部擦傷之照
    片、衛生福利部豐原醫院診斷證明書為證（見本院卷第33至
    43頁），並有臺中市政府警察局大甲分局111年3月23日中市
    警甲分交字第1110007669號函暨檢附之道路交通事故現場圖
    、道路交通事故調查表㈠、㈡、道路交通事故談話紀錄表及現
    場照片等件附卷可稽（見本院卷第147頁至第170頁），核與
    勞工保險傷病給付申請書及給付收據上所填載之受傷時間及
    地點、受傷原因及經過（見本院卷第105頁）大致相符，足
    認原告確實因系爭路樹傾斜導致發生摔車之交通事故，並因
    而受傷。被告抗辯：原告係事後報案，所稱受傷經過均係自
    述，別無其他佐證，故原告是否於110年8月7日上午9時40分
    許發生系爭事故，無法證明云云（見本院卷第185頁），難
    認可採。
　⒉被告就系爭路樹之管理有欠缺：
　　原告主張被告為系爭路樹公有公共設施之管理機關，本有注
    意系爭路樹之維護、管理，以確保往來行車安全之責任，然
    原告騎乘系爭機車行經系爭路段時，因系爭路樹傾斜突出於
    路上，當時未設置任何防護或警示措施，肇生系爭事故，故
    被告之管理有欠缺等情（見本院卷第第383至384頁）。經查
    ：
　⑴觀諸警方提供之現場照片，當時系爭路樹確已向車道傾斜而
    橫阻於路面上（見本院卷第165至166頁），致行經系爭路段
    之民眾無法正常行駛，需加以閃避始能避免撞擊系爭路樹，
    顯已妨害該路段行經車輛往來之安全。
　⑵縱使被告委託之廠商蕎勝公司於事故發生前之110年8月2日有
    為垃圾撿拾、下垂枝修剪，有照片在卷可佐（見本院卷第32
    3頁），但就避免路樹傾斜突出於機車道上，未見被告有採
    取足以防止危險或損害發生之具體措施。因此，被告於系爭
    路樹傾斜後至系爭事故發生前，未能事先防範，以確保用路
    者之安全，就系爭路樹之管理維護，尚不具備通常應有之安
    全狀態及功能。
　⑶被告雖抗辯：110年8月7日上午9時之平均風力為蒲福氏4級風
    ，降雨量29MM。110年8月6日降雨量達116MM。被告平時已盡
    路樹養護之責，有養護巡查紀錄可佐，本件係因天候之不可
    預見因素，致路樹偶發性傾斜，不能認被告之管理有欠缺云
    云（見本院卷第180頁、第185至187頁、第275頁、第383頁
    ），惟本案發生時間為110年8月7日，同路段其餘數顆行道
    樹，並未因颱風過後帶來的雨量或案發當日之風速導致傾斜
    ，有現場照片可佐（見本院卷第165至167頁、第319頁），
    尚難認系爭路樹傾斜之結果為異常天候之不可抗力因素所致
    。此外，亦無證據顯示系爭路樹係遭人為外力拉扯導致傾斜
    之偶發事故（按：92年度台上字第2672號民事判決基礎事實
    為人為棄置廢土之偶發事故），尚難認係人為之不可預測的
    偶發因素。
　⑷綜上，足認被告就系爭路樹之維護、管理有欠缺。縱令原告
    與有過失（詳下述），此僅係過失相抵之問題，尚無從作為
    被告免責之事由。
　⒊被告管理有欠缺與原告之人身損害間有相當因果關係：　
　　被告抗辯：案發當日下雨，天雨路滑，原告騎乘系爭機車途
    經系爭路段時，自應注意車前狀態及減速慢行。本件應係路
    面濕滑，原告騎車操控失當所致，與系爭路樹傾斜無相當因
    果關係等語（見本院卷第185至187頁、第383頁）。然查：
    被告既為系爭路樹之管理機關，本有注意維護系爭路樹狀態
    ，以確保往來行車安全不受傾斜路樹影響。系爭路樹既有前
    揭傾斜並橫阻於路面等情形，已不具通常應有之安全狀態。
    又系爭路樹向車道傾斜，依客觀之觀察，通常確足致來往機
    車為閃避或緊急煞車致生摔車危害，足以影響行車之安全，
    與原告之損害，當具有相當因果關係。
　⒋基上，原告主張被告就系爭事故應依國家賠償法第3 條第1 
    項規定，對原告所受損害負國家賠償責任等語，應屬可採。
㈡、被告賠償之範圍：　　
    按國家損害賠償，除依本法規定外，適用民法規定，國家
    賠償法第5 條定有明文。又按不法侵害他人之身體或健康者
    ，對於被害人因此喪失或減少勞動能力或增加生活上之需要
    時，應負損害賠償責任；不法侵害他人之身體、健康、名譽
    、自由、信用、隱私、貞操，或不法侵害其他人格法益而情
    節重大者，被害人雖非財產上之損害，亦得請求賠償相當之
    金額，民法第193 條第1 項、第195 條第1 項分別定有明文
    。茲就原告得請求之項目及金額，分述如下：
  ⒈醫療費用2,000元部分：
    原告主張因系爭事故增加支出醫療費用2,000元部分，業據
    提出醫療費用收據為證（見本院卷第42頁、第44頁），並為
    被告所不爭執（見本院卷第380頁）。原告此部分主張，應
    屬有據。
　⒉三個月不能工作之薪資損失：
　⑴原告主張系爭事故前在正隆股份有限公司之平均每月薪資為5
    萬4,500元，業據原告提出受領薪資明細為證（見本院卷第5
    3至55頁），並有正隆股份有限公司后里分公司2022年3月18
    日隆后廠字第22031號函及檢附薪資明細及出勤明細表在卷
    可佐（見本院卷第123至145頁），復為被告所不爭執（見本
    院卷第380頁）。參以原告因傷自110年8月8日休養至同年11
    月8日，於110年8月8日至同年11月2日請公傷假等情，有出
    勤明細表可佐（見本院卷第139至145頁）；參以原告右鎖骨
    骨折需休養三個月，有中國醫藥大學附設醫院豐原醫院診斷
    證明書可佐（見本院卷第116頁）。故原告主張受有三個月
    不能工作之薪資損失163,500元（計算式：54,500×3＝163,50
    0）（見本院卷第178頁），應屬有據。
　⑵按勞工所受領之職災補償金，此乃雇主依勞動基準法第59條
    規定之補償責任所給予，為法定補償責任。而此等給付與原
    告因侵權行為而對被告所負之損害賠償義務，並非出於同一
    原因。又職業災害補償制度係在保護受僱人，非為減輕職業
    災害事故加害人之責任。故被害人對於加害人之侵權行為損
    害賠償債權，殊不因受領上開職災給付而喪失，亦不生損益
    相抵問題（最高法院96年度台上字第2633號民事判決、臺灣
    高等法院103上易字第1251號、臺灣高等法院臺中分院107年
    度上字第193號、臺灣高等法院花蓮分院96年度勞上更㈠字第
    2號民事判決均同此見解）。因此，被告抗辯：原告請公傷
    假而得請領的薪資補償，應有損益相抵之適用云云（見本院
    卷第180頁），即非可採。
　⒊精神慰撫金：
    按慰藉金之賠償須以人格權遭遇侵害，使精神上受有痛苦為
    必要，其核給之標準固與財產上損害之計算不同，然非不可
    斟酌雙方身分資力與加害程度，及其他各種情形核定相當之
    數額（最高法院51年台上字第223號判例意旨參照）。查原
    告因系爭事故受有前揭傷害，精神上自受有相當之痛苦，而
    得請求非財產上損害賠償。爰審酌原告自陳高中畢業，目前
    在造紙廠擔任技術師，月收入超過5萬多元等情（見本院卷
    第178頁），並參酌原告財產資力（見本院證物袋，因屬個
    人隱私，僅予參酌，不予揭露），再考量被告未能及時維護
    系爭路樹、未設置警告標誌之管理欠缺程度等一切情狀，本
    院認原告請求精神慰撫金以6萬元為適當。逾此範圍之請求
    ，尚嫌過高，不予准許。
  ⒋本件無強制險扣抵之適用：
    原告本件雖自保險人即國泰世紀產物保險公司（下稱國泰公
    司）受領強制險理賠之保險給付950元（見本院卷第379頁）
    ，有其存摺影本可佐（見本院卷第385至387頁）。本件並非
    原告所騎乘機車與被告所管理車輛發生碰撞之交通事故，被
    告亦非國泰公司之「被保險人」，自無從適用強制汽車責任
    保險法第32條規定，視為被保險人損害賠償之一部份，無從
    主張扣抵被告之賠償金額，特此敘明。
  ⒌與有過失：
　　按損害之發生或擴大，被害人與有過失者，法院得減輕賠償
    金額，或免除之，民法第217 條第1 項定有明文。經查，原
    告於本院審理時自承系爭路樹應該是其經過前已經傾斜在那
    裡，並非原告經過時剛好倒塌下來（見本院卷第383至384頁
    ），可認若原告於案發時有注意車前狀況，應能即時發現系
    爭路樹，並採取適當之安全措施（如閃避或煞停），亦足以
    避免系爭事故之發生，可認原告就系爭事故，與有過失。爰
    此，本院綜合被告就系爭路樹管理、維護之欠缺，及原告與
    有過失之情節，及雙方之原因力大小，認應由原告負60％之
    責任，被告負40％之責任。則依民法第217條規定之適用，原
    告所得請求被告應賠償之金額應為90,200元【計算式：2,00
    0 ＋163,500＋60,000）×40％＝90,200元，元以下四捨五入】。
五、綜上所述，原告依國家賠償法第3 條第1 項、第5項、民法
    第193 條第1 項與第195 條第1 項規定，請求被告給付90,2
    00元，為有理由，應予准許；逾此部分之請求，為無理由，
    不應准許。
六、本判決第一項部分，係依民事訴訟法第427 條第1 項規定適
    用簡易程序所為被告敗訴之判決，爰依同法第389 條第1 項
    第3 款之規定，依職權宣告假執行。被告陳明願供擔保請准
    宣告免予假執行（見本院卷第183頁），爰定相當之擔保金
    額准許之。
七、本件事證已臻明確，兩造其餘攻擊防禦方法及舉證，經核均
    與本件判決結果不生影響，爰不一一贅述，附此敘明。
八、訴訟費用負擔之依據：民事訴訟法第79條規定。 　　
中　　華　　民　　國　　111 　年　　7 　　月　13 　　日
                      臺灣臺中地方法院豐原簡易庭
                                  法　官　高士傑
以上正本係照原本作成。
如不服本判決，應於送達後20日內，向本院提出上訴狀並表明上
訴理由，如於本判決宣示後送達前提起上訴者，應於判決送達後
20日內補提上訴理由書（須附繕本）。如委任律師提起上訴者，
應一併繳納上訴審裁判費。
中　　華　　民　　國　　111 　年　　7 　　月　13 　　日
                                  書記官　蔡伸蔚